【裁判字號】    98,再小,1
【裁判日期】    981019
【裁判案由】    再審之訴
【裁判全文】
臺灣新竹地方法院民事裁定               98年度再小字第1號
原      告  乙○○
                      941巷.
被      告  甲○○
上列當事人間請求再審之訴事件，再審原告對於本院民國98年2
月25日97年度竹小字第523號判決提起再審之訴，本院裁定如下
：
    主  文
再審之訴駁回。
再審訴訟費用由再審原告負擔。
    理  由
一、再審意旨略以：本院97年度竹小字第523 號民事判決以再審
    原告未能舉證證明兩造間有何合夥或無名契約存在，且其聲
    請傳訊證人虞本立，並未提出傳訊地址以供法院傳訊等為由
    ，判決再審原告敗訴；再審原告提起上訴，經本院98年度小
    上字第7 號判決以再審原告所提均非指摘原判決有何違背法
    令之處為由，以裁定駁回再審原告之上訴。惟數週前，經再
    審原告整理家中發現新證人、證據之聯絡地址，茲依民事訴
    訟法第436條之32第4項準用同法第496條第1項第13款提起再
    審之訴，請求傳訊虞本立、劉至淳到庭作證等語。
二、按再審之訴，應於三十日之不變期間內提起。前項期間，自
    判決確定時起算，判決於送達前確定者，自送達時起算；其
    再審之理由發生或知悉在後者，均自知悉時起算。但自判決
    確定後已逾五年者，不得提起。又再審之訴不合法者，法院
    應以裁定駁回之，此於小額事件之再審程序亦準用之，民事
    訴訟法第500條第1、2項、第502條第1項、第436條之32第4
    項分別定有明文。又提起再審之訴之原告，如主張其再審理
    由知悉在後者，應就所主張之事實負舉證之責任，最高法院
    30年抗字第443 號判例可資參照。復按提起再審之訴，應表
    明再審理由，及關於再審理由並遵守不變期間之證據，如未
    表明就再審理由，遵守不變期間之證據，依法即難認其再審
    之訴為合法，最高法院60年台抗字第538 號判例意旨供參。
    且（舊）民事訴訟法第四百九十二條第十一款所謂證物，不
    包含證人在內，觀同法第四百二十八條將證物與證人對稱自
    明，故發見新證人不足為再審理由，亦有最高法院23年上字
    第696號、第2951號判例供參。
三、經查:
(一)本院98年度小上字第7號駁回上訴裁定係於民國98年5月21日
    對「新竹市○○街303號6樓」為寄存送達，該地址係再審原
    告於提起上訴時所記載之住居所，且再審原告於事後變更戶
    籍地時，並未向法院陳報，有該案卷宗可參，是前開寄存送
    達雖非對再審原告變更後之最新戶籍地所為，仍發生送達效
    力，從而，本件原審97年度竹小字第523 號判決及98年度小
    上字第7號裁定已於98年5月31日確定，再審原告提起本件再
    審，本應於判決確定後30日之不變期間內起訴，詎其竟遲至
    98年9 月22日始行提起，此有本件再審書狀蓋用本院收文章
    戳為憑，已逾上開法定不變期間。
(二)又再審原告主張其知悉再審理由在後，應從知悉時起算30日
    云云，然再審原告先於再審訴狀（即98年度竹小調字第380
    號陳報狀）中自陳：「數週前整理家中發現新證人、證據之
    聯絡地址」等語，並未詳述是幾週前的哪一天發現新證人或
    證據，經本院命其補正再審理由及關於再審理由並遵守不變
    期間之證據後，再審原告復以民事補正狀自稱：「本人於中
    華民國98年初始知上述證人虞本立於該地址上班工作，及其
    供詞之錄音帶」、「證人劉至淳亦於該時始知需斟酌使用」
    等語。姑且不論再審原告所執發現之新證據，究係證人或證
    物，其發現該新證據之時點為「98年初」，則再審原告於原
    審97年度竹小字第523號98年2月11日言詞辯論時，已知悉前
    開證人之傳訊地址，卻未於當時提出供原審法院傳訊，反於
    今日執為再審理由，而再審原告復未就主張再審理由知悉在
    後等有利於己之事實，舉證以實其說，且縱自「98年初」起
    算，其起訴亦顯逾30日之不變期間。至再審原告所引最高法
    院67年度第6 次民事庭庭推總會議決定（三）作為其合乎不
    變期間之依據，惟該決定係以再審原告於30日之不變期間內
    已提起再審之訴為前提，則其在法院評決前已補正提出再審
    理由者，其補提時雖已逾30日之不變期間，始得謂為合法，
    此細閱該決定自明。本件再審原告既未於法定30日不變期間
    內起訴，已不得適用前開會議決定。
(三)末以，證人與證物並不相同，發見新證人不足為再審理由，
    業經前開最高法院判例闡示明白。再審原告係以發現新「證
    人」以及「證人供詞之錄音帶」作為本件再審理由，兩者本
    質上均屬以第三人轉述對事件之所見所聞作為證據內容，核
    與民事訴訟法第496條第1項第13款所定發現未經斟酌之「證
    物」不符。
(四)再審原告未於30日不變期間內起訴，且所執再審理由核與民
    事訴訟法第496條第1項各款不符，從而，本件再審之訴於法
    尚有未合，應予以裁定駁回。
四、據上論結，依民事訴訟法第436條之32第4項、第502條第1項
    、第95條、第78條，裁定如主文。
中    華    民    國    98    年    10    月    19    日
                  民事第二庭  法    官   梁智賢
以上正本係照原本作成。
如對本裁定抗告須於裁定送達後10日內向本院提出抗告狀。
中    華    民    國    98    年    10    月    19    日
                              書 記 官   黃詩傑


司法院資訊處製作；財團法人民間司法改革基金會備份。
